【裁判字號】    98,交聲,2121
【裁判日期】    981006
【裁判案由】    違反道路交通管理處罰條例聲明異議
【裁判全文】
臺灣臺北地方法院交通事件裁定        98年度交聲字第2121號
異議人即
受處分人    甲○○
上列異議人即受處分人因違反道路交通管理處罰條例事件，對
於交通部公路總局臺北區監理所中華民國98年5月15日所為之處
分（原處分案號：北監自裁字第裁40-1AD566319號）聲明異議，
本院裁定如下：
    主  文
異議駁回。
    理  由
一、按汽車停車時應依車輛順行方向緊靠道路右側，但單行道應
    緊靠路邊停車，其右側前後輪胎外側距離緣石或路面邊緣不
    得逾40公分，在單行道左側停車時，比照辦理，道路交通安
    全規則第112條第2項定有明文；次按汽車駕駛人停車時，有
    「單行道不緊靠路邊停車」之情形時，處新臺幣（以下同）
    600元以上1200元以下罰鍰，道路交通管理處罰條例第56條
    第1項第6款規定甚明。又道路交通管理之稽查，違規紀錄，
    由交通勤務警察，或依法令執行交通稽查任務人員執行之，
    其稽查項目為違規停車者，並得由交通助理人員逕行執行之
    ，道路交通管理處罰條例第7條亦有明文。
二、本件異議人即受處分人甲○○所有車號為Q3-5630號自小客
    車，於98年1月13日上午11時47分在臺北市○○○路○段67
    巷11號週邊處因「在單行道不緊靠路邊停車（前後輪胎外緣
    距緣石40公分）」之違規事實，經臺北市停車管理工程處（
    下稱「原舉發機關」）交通助理員丁文翔依道路交通管理處
    罰條例第56條第1項第6款以拍照方式逕行舉發，處罰鍰新臺
    幣900元整，嗣異議人於舉發單所載應到案日期前申訴，經
    原處分機關交通部公路總局臺北區監理所（下稱「原處分機
    關」）函請原舉發機關調查結果，仍認異議人有被舉發之違
    規事實，原處分機關乃於98年5月15日以北監自裁字第
    40-1AD566319號之裁決書依違反道路交通管理處罰條例第56
    條第1項第6款規定處異議人罰鍰新臺幣900元。
三、依據異議人具狀所載內容，固坦承其確實將其所駕駛之自小
    客車停放於舉發處所，惟否認有何違法之情事，辯稱：（一
    ）停車並未超出路邊緣石40公分，以及（二）停放車輛之處
    所未妨礙交通，故認員警舉發違法，爰聲明異議云云。
四、經查：（一）道路交通安全規則第112條第2項規定之立法意
    旨在規範汽車駕駛人停車時，不得佔用太多道路路面，以保
    持道路之暢通，避免影響交通安全或妨害公眾利益（例如火
    災發生時確保消防車順利進入道路或巷弄中），故而規定停
    放汽車時應依車輛順行方向緊靠道路右側，且其右側前後輪
    胎外側距離緣石或路面邊緣不得逾40公分。本件異議人停放
    車輛之處係在巷弄路段，表該路段之行車寬度必小於一般道
    路之行車寬度，為維護交通安全及公眾利益，其起算點應仍
    自內側緣石邊緣起算為宜，否則，在設有障礙物之場合，仍
    可繼續停車，勢必造成道路路面之佔用，有礙行車順暢。而
    依卷附之照片觀之，異議人所停放之車輛未緊靠道路右側、
    前後輪胎外側顯距水溝蓋之緣石邊緣逾40公分，且車身未與
    路面平行停放，亦有舉發機關之回函在卷可參，是異議人前
    開違規事實已臻明確。（二）再者，值勤之交通助理員本於
    其行政裁量之職權範圍，依現場情況判斷，認異議人違規停
    放車輛，應予取締方得兼顧行車安全與行政效能，而異議人
    考有駕駛執照，對各項交通規則理應熟知並確實遵守，守法
    之國民應深知交通法律、法規之制訂，不能任由各別人民自
    行判斷當否而決定是否遵守，否則法律即形同虛設，道路交
    通秩序將無以維繫。本件異議人既已違規，值勤之交通助理
    員即得本於法定職權取締，難認其有何違誤之處。從而，裁
    罰機關依法裁決處罰，既無逾越權限或濫用權力之情況，本
    院作為裁量合法性與否之司法審查機關，自無從對該裁量行
    使之妥當性加以審究。是前述之異議理由，尚無足採，本件
    事證明確，違規事實堪以認定。
五、綜上所述，本件被舉發之自小客車確於前開時、地，有不緊
    靠路邊停車之違規行為，原處分機關依道路交通管理處罰條
    例第56條第1項第6款，及違反道路交通管理事件統一裁罰基
    準表之規定，裁處異議人罰鍰900元，核無不當。本件聲明
    異議為無理由，應予駁回。
六、據上論斷，應依道路交通案件處理辦法第19條，裁定如主文
    。
中    華    民    國    98    年    10    月    6    日
                              交通法庭法  官  黃程暉
以上正本證明與原本無異
如不服本裁定應於送達後5日內向本院提出抗告狀
                                      書記官  高菁菁
中    華    民    國    98    年    10    月    6     日


司法院資訊處製作；財團法人民間司法改革基金會備份。
